臺灣彰化地方法院刑事判決　　　　　　　95年度訴字第1482號
公　訴　人　臺灣彰化地方法院檢察署檢察官
被　　　告　甲○○
上列被告因違反毒品危害防制條例案件，經檢察官提起公訴（九
十五年度毒偵字第二九五四號），由本院合議庭裁定依簡式審判
程序審理判決如下：
    主  文
甲○○施用第一級毒品，累犯，處有期徒刑捌月。
    犯罪事實
一、甲○○前於民國92年間因施用毒品案件，經觀察、勒戒後，
    認有繼續施用毒品之傾向，再送強制戒治，並由臺灣彰化地
    方法院檢察署檢察官提起公訴，經本院判處其施用第一級毒
    品部分為有期徒刑9月、施用第二級毒品部分為有期徒刑4月
    ，定應執行刑為有期徒刑11月確定，入監執行後假釋出獄，
    甫於94年7月19日假釋交付保護管束期滿，未經撤銷而視為
    執行完畢；其經送強制戒治部分，於93年1月9日因毒品危害
    防制條例修正施行而釋放。詎猶不知悔改，復於95年6月10
    日15時30分，在其位在彰化縣福興鄉○○村○○路○段65號
    之住處內，以將少許海洛因粉末置入注射針筒內加水後，再
    以針筒注射手臂施用之方式，施用第一級毒品海洛因一次。
    嗣為警於95年6月14日凌晨0時25分許，在彰化縣警察局鹿港
    分局和興派出所，為警徵得其同意採集尿液送驗後，結果呈
    嗎啡陽性反應而悉上情。
二、案經彰化縣警察局鹿港分局報請臺灣彰化地方法院檢察署檢
    察官偵查起訴，由本院合議庭裁定依簡式審判程序審理。
    理  由
一、被告於本院準備程序時，就被訴事實均為有罪之答辯，依刑
    事訴訟法第二百七十三條之一第一項之規定，由本院合議庭
    裁定依簡式審判程序審理，先予敘明。
二、上揭犯罪事實，業據被告甲○○於警詢時、偵查及本院審理
    中均自白不諱，並有銓昕科技股份有限公司95年6月22日000
    00000號濫用藥物尿液檢驗報告附卷可稽，足認被告之自白
    與事實相符。此外，復有臺灣彰化地方法院檢察署刑案資料
    查註紀錄表、臺灣高等法院被告全國前案紀錄表、在監在押
    全國紀錄表各一份在卷可考，其於觀察、勒戒及強制戒治執
    行完畢釋放後，5年內再犯施用第一級毒品之犯行應堪認定
    。
三、查被告行為後，刑法於94年1月7日修正通過，於94年2月2日
    公布，並於95年7月1日施行。按行為後法律有變更者，適用
    行為時之法律，但行為後之法律有利於行為人者，適用最有
    利於行為人之法律，修正後之刑法第2條第1項定有明文。此
    條規定乃與刑法第1 條罪刑法定主義契合，而貫徹法律禁止
    溯及既往原則，係規範行為後法律變更所生新舊法律比較適
    用之準據法，是刑法第2條本身雖經修正，但刑法第2條既屬
    適用法律之準據法，本身尚無比較新舊法之問題，應一律適
    用裁判時之現行刑法第2條規定以決定適用之刑罰法律。又
    本次刑法修正之比較新舊法，應就罪刑有關之共犯、未遂犯
    、想像競合犯、牽連犯、連續犯、結合犯，以及累犯加重、
    自首減輕暨其他法定加減原因（如身分加減）與加減例等一
    切情形，綜其全部罪刑之結果而為比較（最高法院95年度第
    8次刑庭會議決議可資參照）。經查：
（一）刑法第47條累犯之規定，被告行為時之刑法第47條規定：
      「受從有期徒刑之執行完畢，或受無期徒刑或有期徒刑一
      部之執行而赦免後，5年內以內再犯有期徒刑以上之罪者
      ，為累犯，加重本刑至2分之1」；修正後刑法第47條第1
      項、第2項分別規定：「受執刑之執行完畢，或一部之執
      行而赦免後，5年以內故意再犯有期徒刑以上之罪者，為
      累犯，加重本刑至2分之1。」、「第98條第2項關於強制
      工作而免其刑之執行者，於受強制工作處分之執行完畢或
      一部之執行而免除後，5年以內故意再犯有期徒刑以上之
      罪者，以累犯論。」，本案不論依修正前之刑法第47條，
      或修正後之刑法第47條第1項之規定，均構成累犯，對被
      告而言，新法並無較有利於被告，是依修正後刑法第2條
      第1項前段規定，應依被告行為時之法律即舊法論以累犯
      。
（二）綜上，本件經綜合觀察全部罪刑比較之結果，就上開修正
      部分，依修正後刑法第2條第項前段規定，應適用行為時
      法即舊法之規定。
四、按海洛因係毒品危害防制條例所定之第一級毒品，不得非法
    施用。核被告所為，係犯毒品危害防制條例第10條第1項之
    施用第一級毒品罪。其為供施用第一級毒品而持有該級毒品
    之低度行為，應為施用之高度行為所吸收，不另論罪。又被
    告前曾於92年間因施用毒品案件，經本院判處其施用第一級
    毒品部分為有期徒刑9月、施用第二級毒品部分為有期徒刑4
    月，定應執行刑為有期徒刑11月確定，甫於94年7月19日假
    釋交付保護管束期滿，未經撤銷而視為執行完畢，有臺灣彰
    化地方法院檢察署刑案資料查註紀錄表、臺灣高等法院被告
    全國前案紀錄表各一份在卷可考，其於5年以內故意再犯本
    件有期徒刑以上之罪，為累犯，應依刑法第47條之規定加重
    其刑。爰審酌被告之素行、犯罪之動機、目的、施用毒品係
    戕害自身健康、施用毒品海洛因之次數為一次、所生危害及
    被告犯罪後之態度等一切情狀，量處如主文所示之刑，以示
    懲儆。
五、公訴意旨另略以：被告基於施用海洛因之集合犯包括一罪犯
    意，另有自94年12月間某日至95年6月9日止，及95年6月11
    起至95年8月13日止，在其上址住處，施用海洛因多次，因
    認被告此部分亦另涉有毒品危害防制條例第10條第1項之施
    用第一級毒品罪嫌。按犯罪事實應依證據認定之，無證據不
    得認定犯罪事實，刑事訴訟法第154條第2項定有明文；復按
    被告之自白，不得作為有罪判決之唯一證據，仍應調查其他
    必要之證據，以察其是否與事實相符，刑事訴訟法第156條
    第2項亦定有明文。公訴人認被告涉有此部分施用海洛因多
    次之集合犯一罪之犯行，無非係以被告之唯一自白為其論據
    。經查，此部分除被告之唯一自白外，既無其他證據足以佐
    認與事實相符，依前開刑事訴訟法所定之證據法則，自尚難
    逕單以被告之自白，認定被告確有此部分施用海洛因多次之
    行為，而以被告之上開自白作為該部分有罪判決之唯一證據
    。此外，復查無其他積極之證據足認被告有何此部分之施用
    海洛因多次之犯行，惟公訴人認此部分與前開被告經判決有
    罪之施用海洛因一次之犯行間，具有包括一罪之關係，爰不
    另為無罪之諭知。
六、另臺灣彰化地方法院檢察署95年度毒偵字第4726號併辦意旨
    以：被告有於95年10月23日，在同上住所內，施用第一級毒
    品海洛因一次之犯行，並與前揭起訴之施用第一級毒品罪部
    分有集合犯之包括一罪關係，而移送本院併案審理等語。惟
    查，所謂集合犯，係指立法者在犯罪構成要件所描述或預設
    之該當行為，本即具有不斷反覆實施之特性而言，例如經營
    、收集、常業等犯行，自其構成要件之描述，本即有反覆為
    同一行為之意義。惟查，施用毒品犯行之構成要件行為係「
    施用」，於立法者之立法描述中，實難認有反覆為同一行為
    之含意在內；雖施用毒品之行為顯可能係成癮之依賴行為，
    而符合所謂「習慣犯」或「慣行犯」之學理上概念，然此一
    概念與集合犯之概念尚非屬一致，況此部分之施用日期距前
    揭論罪科刑部分以長達4個月餘，是否有集合犯之包括一罪
    關係，更屬有疑。從而，尚難認起訴與併案部分之犯罪事實
    ，係被告基於集合犯之犯意下反覆實施之行為，應無集合犯
    之包括一罪關係，此部分併辦事實非本案起訴效力所及，故
    本院無從加以審理，應退回檢察官另行依法處理，併此敘明
    。
據上論斷，應依刑事訴訟法第273條之1第1項、第299條第1項前
段，毒品危害防制條例第10條第1項，刑法第2條第1項前段、第
11條前段，修正前刑法第47條，判決如主文。
本案經檢察官吳宗達到庭執行職務
中    華    民    國    96    年   1   月     31      日
                  刑事第五庭      法   官     吳俊螢
以上正本證明與原本無異。
如不服本判決，應於判決送達後十日內向本院提出上訴狀 (須附
繕本 )。
中    華    民    國    96    年   1   月     31      日
                                   書記官     林怡吟
附錄本案論罪科刑法條全文：
毒品危害防制條例第10條
施用第一級毒品者，處 6 月以上 5 年以下有期徒刑。
施用第二級毒品者，處 3 年以下有期徒刑。
